臺灣高等法院民事判決　　　　　　　　 93年度重家上字第9號
上　訴　人　庚○○
　　　　　　己○○○
　　　　　　戊○○
　　　　　　丁○○
　　　　　　丙○○
　　　　　　乙○○
被　上訴人　甲○○
上列當事人間請求分割遺產事件，上訴人對於中華民國93年 3月
23 日臺灣新竹地方法院93年度家訴字第2號第一審判決提起上訴
，經本院於94年 3月23日言詞辯論終結，判決如下：
    主      文
上訴駁回。
第二審訴訟費用由上訴人負擔。
    事實及理由
一、本件被上訴人甲○○以被繼承人蔡華章之共同繼承人己○○
    ○、戊○○、丁○○、庚○○、乙○○、丙○○等人為共同
    被告，起訴請求分割遺產，其訴訟標的對於全體繼承人必須
    合一確定，而本件分割遺產之訴經原審判決後，僅上訴人庚
    ○○對被上訴人甲○○提起上訴，依民事訴訟法第56條第 1
    款之規定，上訴效力及於其餘被告己○○○、戊○○、丁○
    ○、乙○○、丙○○等人，故本院將之併列為上訴人，合先
    敘明。
二、上訴人己○○○、戊○○經合法通知，未於言詞辯論期日到
    場，核無民事訴訟法第 386條各款所列情形，爰准被上訴人
    之聲請，由其一造辯論而為判決。
三、被上訴人主張：兩造均為被繼承人蔡華章之繼承人，應繼分
    各七分之一，被繼承人蔡華章所遺財產包括如原判決附表所
    示之20筆土地及於新竹縣寶山鄉農會之20萬元存款，其中20
    萬元存款部分係共同繼承人戊○○交予被繼承人，此事為其
    他繼承人所知，渠等均同意由戊○○先行取回，故被繼承人
    蔡華章之遺產限於如原判決附表所示之20筆土地。又上開遺
    產經辦理繼承登記完竣，並無不能分割之約定，因繼承人間
    就遺產之分割遲遲不能達成協議，爰訴請就被繼承人所遺財
    產按各繼承人七分之一之應繼分予以分割，並登記為分別所
    有等語。
四、上訴人庚○○則以：兩造之被繼承人蔡華章已先後於88年 5
    月23日及同年10月19日在王志陽律師處書立財產分配書，並
    於90年1月8日在新竹地方法院公證處以第 219號認證每人應
    分配財產之通知書，是被上訴人請求分割遺產，應依被繼承
    人生前所定之分配方式予以分割等語置辯。上訴人己○○○
    同意分割，並按比例分一份；上訴人戊○○同意分割，且僅
    要分得其父生前所允分配予伊之同地段713 -3地號土地；上
    訴人丁○○同意按被上訴人所提方案分割；上訴人乙○○、
    丙○○於原審不同意分割，希望維持土地原狀，於本審改稱
    同意原審之分配方法等語。
五、原審判決被繼承人蔡華章所遺如原判決附表所示之二十筆土
    地准予分割，並由兩造按應有部分各七分之一比例分別共有
    。上訴人庚○○聲明不服，求為廢棄原判決，並請求分割遺
    產如附表所示。被上訴人則求為駁回上訴。
六、被上訴人主張兩造均為被繼承人蔡華章之繼承人，應繼分各
    七分之一，被繼承人蔡華章所遺財產為如附表所示之20筆土
    地，該二筆土地現均已辦妥繼承登記為兩造公同共有等情，
    業據被上訴人提出繼承系統表一紙、
    本1件、土地登記簿謄本20件、遺產稅免稅證明書影本1件為
    證，上訴人庚○○、己○○○、戊○○、丁○○、乙○○、
    丙○○對被上訴人之主張不爭執，堪信被上訴人前開主張為
    真實。
七、按繼承人有數人時，在分割遺產前，各繼承人對於遺產全部
    為公同共有；繼承人得隨時請求分割遺產，但法律另有規定
    或契約另有訂定者，不在此限，民法第1151條、第1164條分
    別定有明文。又繼承人欲終止其間之公同共有關係，惟有以
    分割遺產之方式為之。將遺產之公同共有關係終止改為分別
    共有關係，性質上屬分割遺產方法之一，亦有最高法院82年
    台上字第 748號判決可供參照。被上訴人甲○○主張本件被
    繼承人所遺財產即為如附表所示之20筆土地，且經辦竣繼承
    登記，因兩造即全體繼承人對於遺產之分割無法達成協議，
    遂訴請將上開遺產按各繼承人七分之一之應繼份分割並登記
    為分別共有。經查：兩造均當庭陳稱被繼承人過世後，兩造
    間就遺產並無不能分割之約定（見原審93年2月17日調解筆
    錄），則依前開法條規定，被上訴人訴請分割遺產，洵屬正
    當。又關於遺產之分割方案，上訴人己○○○、戊○○未到
    庭表示意見，被上訴人乙○○、丙○○、丁○○均同意原審
    之分割方法。上訴人庚○○雖同意分割，但主張依兩造之被
    繼承人蔡華章先後於88年 5月23日及同年10月19日在王志陽
    律師處書立財產分配書 (見原審證物三、四)，及於90年1月
    8日在新竹地方法院公證處以第219號認證之分配財產通知之
    方法 (見原審證物五）加以分割云云。然查上訴人己○○○
    為蔡華章之配偶，享有繼承權，而被繼承人蔡華章生前所做
    之分配圖或在法院認證之分配方式，並未將上訴人己○○○
    列入，顯然違反法律之強制規定，且各人分配之面積不同，
    有違平均分配之原則，甚者，繼承之土地尚有保留部分予被
    繼承人蔡華章（參上訴人庚○○所提之存證信函），於法亦
    有不合，是以蔡恆元主張應以被繼承人蔡華章先後於88年 5
    月23日及同年10月19日在王志陽律師處書立財產分配書，及
    於90年1月8日在新竹地方法院公證處以第 219號認證之分配
    財產通知之方法作為分割方案云云，顯非可採。而被上訴人
    所主張本件遺產之分割方案即按各繼承人七分之一之應繼份
    予以分割並登記為分別共有，本院參酌其餘繼承人之意見及
    前開法律規定，認尚屬適切，應予准許。至於上訴人蔡恆元
    另辯稱：被上訴人蔡有一元及上訴人丁○○長期不回家探視
    體弱多病之被繼承人，並經被繼承人蔡華章親筆書明：「坤
    元民國六十年，一元七十年冬搬出獨立，獨立門戶先存金錢
    ，否養父母．．．離開者不希望耕種土財產為定，不得繼承
    不必負擔一切」等情，依據前開最高法院見解，甲○○及丁
    ○○已喪失繼承權云云。係屬繼承權有無之爭訟，應另案求
    其解決，要非本件分割遺產訴訟所應審究，併此敘明。
八、綜上所述，被上訴人主張被繼承人蔡華章所遺如原判決附表
    所示之二十筆土地准予分割，並由兩造按應有部分各七分之
    一比例分別共有，為有理由，應予准許。原審為如上之判決
    ，於法並無違誤，上訴論旨指摘原判決不當，求予廢棄改判
    ，為無理由，應駁回其上訴。
九、據上論結，本件上訴為無理由，爰依法判決如主文。
中　　華　　民　　國　　94　　年　　4 　　月　　6 　　日
                  民事第十三庭審判長法  官  張宗權
                                    法　官　蕭艿菁
                                    法　官　陳永昌
正本係照原本作成。
如不服本判決，應於收受送達後２０日內向本院提出上訴書狀，
其未表明上訴理由者，應於提出上訴後２０日內向本院補提理由
書狀（均須按他造當事人之人數附繕本）上訴時應提出委任律師
或具有律師資格之人之委任狀；委任有律師資格者，另應附具律
師資格證書及釋明委任人與受任人有民事訴訟法第４６６條之一
第一項但書或第二項（詳附註）所定關係之釋明文書影本。
中　　華　　民　　國　　94　　年　　4 　　月　　7 　　日
　　　　　　　　　　　　　　　　　　書記官劉美垣
附註：
民事訴訟法第四百六十六條之一（第一項、第二項）：
對於第二審判決上訴，上訴人應委任律師為訴訟代理人。但上訴
人或其他法定代理人具有律師資格者，不在此限。
上訴人之配偶、三親等內之血親、二親等內之姻親，或上訴人為
法人、中央或地方機關時，其所屬專任人員具有律師資格並經法
院認為適當者，亦得為第三審訴訟代理人。
